臺灣高等法院臺南分院刑事裁定
110年度毒抗字第449號
抗  告  人  
即  被  告  甲○○
上列抗告人因聲請觀察勒戒案件，不服臺灣臺南地方法院中華民
國110年5月13日裁定（110年度毒聲字第494號），提起抗告，本
院裁定如下：
    主  文
抗告駁回。
    理  由
一、抗告意旨略以：抗告人自民國108年5月12日入所，至今已服
    刑2年多，在獄所人員的教導下，驚覺過去的無知與荒唐行
    為，已使抗告人改變不少，心智、思維、想法與之前大大不
    同。又對於施用毒品者，應著重其為「病患」之特質，並以
    「治療」疾病為出發點，檢察官應優先適用毒品危害防制條
    例第24條規定為命附條件緩起訴處分，即視個案具體情形給
    予適當多元社區處遇，故懇請撤銷原裁定，為附條件之緩起
    訴處分。
二、按犯毒品危害防制條例第10條之罪者，檢察官應聲請法院裁
    定，或少年法院（地方法院少年法庭）應先裁定，令被告或
    少年入勒戒處所觀察、勒戒，其期間不得逾二月，毒品危害
    防制條例第20條第1項定有明文。次按毒品危害防制條例第2
    0條第3項、第23條第2項均於109年1月15日修正公布，並均
    於同年7月15日生效施行，其中第20條第3項規定修正為「依
    前項規定為觀察、勒戒或強制戒治執行完畢釋放後，三年後
    再犯第10條之罪者，適用前2項之規定」。第23條第2項規定
    修正為「觀察、勒戒或強制戒治執行完畢釋放後，三年內再
    犯第10條之罪者，檢察官或少年法院（地方法院少年法庭）
    應依法追訴或裁定交付審理」。又按109年1月15日修正公布
    、同年7月15日施行之毒品危害防制條例第20條第3項規定，
    犯第10條之罪於觀察、勒戒或強制戒治執行完畢釋放後，三
    年後再犯第10條之罪者，適用本條前2項之規定。上開所謂
    「三年後再犯」，只要本次再犯（不論修正施行前、後）距
    最近1次觀察、勒戒或強制戒治執行完畢釋放，已逾三年者
    ，即該當之，不因其間有無犯第10條之罪經起訴、判刑或執
    行而受影響（最高法院109年度台上字第3826號判決意旨參
    照）。
三、抗告人於108年5月11日下午6時許，在臺南市永康區○○路某
    加油站廁所內，以將海洛因及甲基安非他命摻水置入針筒注
    射入體之方式，同時施用第一級毒品海洛因、第二級毒品甲
    基安非他命1次之事實，已據抗告人於警詢、偵查時坦承不
    諱，並有勘察採證同意書、送驗尿液編號與真實姓名對照表
    編號名冊、台灣檢驗科技股份有限公司濫用藥物實驗室108
    年5月23日濫用藥物檢驗報告各1份附卷可稽，足認抗告人於
    上開時、地，確有施用第一級毒品海洛因、第二級毒品甲基
    安非他命之犯行甚明。
四、又抗告人前因施用毒品案件，經法院裁定送觀察、勒戒後，
    認無繼續施用毒品傾向，於96年6月21日釋放出所，並經臺
    灣高雄地方檢察署檢察官以96年度毒偵字第4087號為不起訴
    處分確定，有臺灣高等法院被告前案紀錄表在卷可按。從而
    ，抗告人施用第一、二級毒品行為時，距其前案（最近1次
    ）觀察勒戒執行完畢釋放，已逾三年，屬新法毒品危害防制
    條例第20條第3項所定「三年後」再犯之情形，至為明確。
    且揆諸上開最高法院判決意旨，不因其間有無犯毒品危害防
    制條例第10條之罪經起訴、判刑或執行而受影響。依上所述
    ，原審依據毒品危害防制條例第20條第3項、第1項（原裁定
    漏引第20條第3項）規定，裁定抗告人應送勒戒處所觀察、
    勒戒，洵屬有據。
五、抗告人雖以前開情詞提起抗告。然查：
  ㈠按97年4月30日修正公布之毒品危害防制條例第24條第1項，
    採行「觀察、勒戒」與「緩起訴之戒癮治療」並行之雙軌模
    式，並無「緩起訴之戒癮治療」應優先於「觀察、勒戒」的
    強制規定，但檢察官適用刑事訴訟法第253條之1第1項及第2
    53條之2對被告為緩起訴處分時，另應「參酌刑法第57條所
    列事項及公共利益之維護」，並「認以緩起訴為適當」者，
    始得為之。可認檢察官應以向法院聲請觀察、勒戒為原則，
    於例外符合上揭緩起訴處分之要件時，始得另為附命完成戒
    癮治療之緩起訴處分。而檢察官是否適用該規定對被告為緩
    起訴處分，自得本於上開規定及立法目的，妥為斟酌、裁量
    ，始予決定。被告並非當然享有為附命完成戒癮治療之緩起
    訴處分之權利，被告縱提出該項聲請，亦僅在促請檢察官注
    意得否予以適用，檢察官並不受被告聲請之拘束。是檢察官
    就此裁量權之行使苟無濫用或不當情形，自不得任意指為違
    法（最高法院103年度台上字第2464號判決意旨參照）。且
    其裁量之結果，如認適於對被告為緩起訴處分者，固須於緩
    起訴處分中說明其判斷之依據，惟其如認為應向法院聲請觀
    察、勒戒者，此時因係適用原則而非例外，自無需贅語交代
    不適於為緩起訴處分之理由。再者，毒品危害防制條例所規
    定之觀察、勒戒處分，其立法意旨在幫助施用毒品者戒除毒
    癮，該處分之性質非為懲戒行為人，而係為消滅行為人再次
    施用毒品之危險性，目的在戒除行為人施用毒品之身癮及心
    癮措施；觀察、勒戒係導入一療程觀念，針對行為人將來之
    危險所為預防、矯治措施之保安處分，以達教化與治療之目
    的，可謂刑罰之補充制度，從而，毒品危害防制條例本身所
    規定之觀察、勒戒及強制戒治等保安處分，雖兼具剝奪自由
    權利之性質，卻有刑罰不可替代之教化治療作用，是對於施
    毒者有利或不利之認定，端在何種程序可以幫助施用毒品之
    人戒除施用毒品之行為，尚非由法院逕行認定緩起訴戒癮治
    療係對施用毒品者較為有利。承上說明，抗告法院原則上應
    尊重檢察官職權之行使，僅就抗告意旨所指事項為有限之低
    密度審查，除檢察官之判斷有違背法令、事實認定有誤或其
    裁量有重大明顯瑕疵外，尚不得任意指為違法。
  ㈡查本件檢察官依據前開各項證據，認定抗告人確有施用第一
    、二級毒品之事實，並於斟酌全案卷證、刑法第57條所列事
    項及公共利益之維護，而認抗告人不適合為附條件之緩起訴
    處分，乃依職權裁量選擇向法院聲請將抗告人裁定送觀察、
    勒戒，其雖未於聲請書內具體敘明抗告人不適於為附條件緩
    起訴處分之理由，惟揆諸前揭說明，仍難認其裁量有何違法
    或重大明顯失當之處。從而，抗告意旨請求改為附條件之緩
    起訴處分，難認有理。
六、綜上所述，原審法院依毒品危害防制條例第20條第3項、第1
    項（漏引第20條第3項）規定，裁定抗告人應送勒戒處所觀
    察、勒戒，經核其認事用法，並無不合。抗告意旨以前開情
    詞指摘原裁定不當，為無理由，應予駁回。
七、依刑事訴訟法第412條，裁定如主文。
中　　華　　民　　國　　110 　年　　6 　　月　　15　　日
                  刑事第三庭    審判長法　官  陳連發
                                      法　官  何秀燕
                                      法　官  洪榮家
以上正本證明與原本無異。
不得再抗告。
　　　　　　　　　　　　　　　　　　　書記官  謝麗首
中　　華　　民　　國　　110 　年　　6 　　月　　15　　日